最高法院刑事判決　　　　　　　　　　　　　　　八十八年度台上字第五一九五號
　　上 訴 人　台灣高等法院檢察署檢察官
　　被　　告　甲○○　男
右上訴人因被告遺棄案件，不服台灣高等法院中華民國八十六年八月二十九日第二審
判決（八十六年度交上訴字第一○二號，起訴案號：台灣宜蘭地方法院檢察署八十五
年度偵字第四二一一號），提起上訴，本院判決如左：
    主  文
原判決關於遺棄部分撤銷，發回台灣高等法院。
    理  由
本件原判決以公訴意旨略稱：被告甲○○明知酒後吐氣所含酒精成份超過每公升○‧
二五毫克以上時，不得駕車，竟於民國（下同）八十五年十一月二日二十一時五十分
許，酒後駕駛ＩＮ－五八二六號自用小客車，沿宜蘭縣宜蘭市○○路，由壯圍往宜蘭
方向行駛，行經東港路二三之九號前，本應注意行車速度，依標誌之規定，汽車在雙
向二車道行駛時，應在遵行車道內行駛，及在劃有分向限制線之路段，不得駛入來車
之車道內，且依當時之情形，又無不能注意之情事，竟疏於注意，於飲酒後吐氣所含
酒精成份達每公升○‧六三毫克之情形下，猶以時速七十公里以上之速度超速行駛，
且行經上開劃有分向限制線之路段又駛入來車之車道內，而撞及在對向車道內由莊福
壽所騎乘附載林華嬌，由宜蘭往壯圍方向行駛之ＲＤＡ－四四一號輕型機車，致莊福
壽腦內出血、右腳第五掌趾骨骨折、左腳與前額裂傷、身上多處擦傷，林華嬌左側大
腿股骨粉碎性骨折、左腳後跟肌腱斷裂、頭部受傷。甲○○於肇事後，明知莊福壽、
林華嬌受前開撞擊後，身受傷害而倒地昏迷，已屬無自救力之人，依道路交通管理處
罰條例第六十二條第二項之規定有採取救護或其他必要措施之義務，竟另萌遺棄之故
意，駕車逃逸，將莊福壽、林華嬌棄置於肇事現場，而不為其生存所必要之扶助，幸
經路人吳阿欉通知救護車將莊福壽、林華嬌載往醫院急救，甲○○則於同年月三日凌
晨三十分許經警方循線查獲，涉有刑法第二百九十四條第一項遺棄罪嫌云云，經審理
結果，認被告遺棄部分，不能證明犯罪，因而撤銷第一審關於論處被告遺棄罪刑之判
決，改判諭知無罪，固非無見。
按刑法第二百九十四條第一項後段之遺棄罪，以不履行義務而成立，即對於無自救力
之人，依法令或契約應扶助、養育或保護而不盡其義務之際，致其有不能生存之虞，
即告成立，本院二十九年度上字第三七七七號判例係指對於無自救力之人，負有扶助
或保護義務者，同時有多人而得即時對該無自救力之人予以保護之情形而言，並非只
要有人在場，不問在場之人為誰，即謂事實上尚有他人為之保護，對該無自救力人之
生命，並不發生危險。因此不因此消極不作為行為之後，另有偶發條件之介入，致未
發生生命之危險而阻其犯罪。查被告肇事後，對被害人棄之不顧，駕車逃逸，固尚
非積極遺棄之行為，惟其駕車違規撞傷莊福壽、林華嬌倒地昏迷，依道路交通管理處
罰條例第六十二條第二項，應即採取救護或其他必要措施，並向警察機關報告，不得
逃逸，竟不盡此項法令上之義務，而致上開被害人受傷昏倒路中，陷於隨時有生命危
險之境地，隨後因經路人吳阿欉打大哥大叫消防隊救護車送醫急救，始幸免於難。似
此情形，能否認為被告於上開不作為之同時，已另有他人為之救護而得阻其犯罪，
非無推求之餘地。原審未察莊、林二人受傷昏倒在地，與吳阿欉發見後打大哥大呼叫
報案急救之間，有無同時發生之可能，遽予適用本院二十九年上字第三七七七號判例
，改判諭知被告遺棄部分無罪，顯屬誤解該判例意旨，其認事用法，俱難謂已審酌至
當。檢察官上訴意旨執以指摘原判決此部分失當，尚非全無理由，應認有撤銷發回更
審之原因。
據上論結，應依刑事訴訟法第三百九十七條、第四百零一條，判決如主文。
中      華      民      國    八十八    年      九      月      十六    日
                              最高法院刑事第二庭
                                  審判長法官  莊  來  成
                                        法官  呂  潮  澤
                                        法官  謝  俊  雄
                                        法官  白  文  漳
                                        法官  蘇  振  堂
      右正本證明與原本無異
                                              書  記  官
中      華      民      國    八十八    年      九      月     二十     日
                                                                        Ｖ
